臺灣臺南地方法院刑事判決　　　　　　　　　　　　　　九十年度訴緝字第二五號
　　公　訴　人　臺灣台南地方法院檢察署檢察官
　　被　　　告　戊○○
右列被告因妨害國家總動員懲罰暫行條例等案件，經檢察官提起公訴（八十年度偵字
第一○九一、一九九二、二六二一、四一二七號）及同署檢察官移送併案審理（八十
年度偵字第八五八九號、八十一年度偵字第三號），本院判決如左：
    主  文
戊○○共同違反政府依國家總動員法第七條第一項規定對於通信器材使用所發管理之
命令，處有期徒刑陸月。扣案如附表一所示之物品均沒收；又連續意圖為自己不法之
所有，以詐術使人將本人之物交付，處有期徒刑陸月。應執行有期徒刑拾月。扣案如
附表一所示之物品均沒收。
    事  實
一、戊○○與馬榮成（業經本院以八十年度訴字第一一七七號判決確定）等二人，共
    同基於犯意之聯絡，明知行政院於民國（下同）六十二年六月二十一日訂定發佈
    之「動員時期電信（子）器材管制辦法」（上開辦法已於八十二年一月十一日廢
    止適用）第三條第一項第一款及第四條規定，買賣無線收信機、無線電發射機等
    電信器材時，應向當地電信監察機構申請核准，且機關團體及公民營機構或個人
    ，持有前開器材者，亦應向當地電信監察機構辦理登記。竟於七十九年八月間，
    由戊○○逕向自稱為台北市之捷雅企業有限公司（下簡稱捷雅公司）之技術部經
    理魯以國（另經本院通緝中）購得如附表編號一至六所示之無線電信器材，並由
    魯以國及王煥明（業經本院以八十年度訴字第一一七七號判決確定）南下協助戊○○在台南市○○路一一八號十七樓之四處所架設無線電台，據以經營電話秘書
    業務，並由馬榮成負責收費、雇用管理員工及推展業務等工作，但彼二人均未曾
    將其買賣及持有上開管制電信器材之事實向當地電信監察機構申請核准或登記。
    嗣戊○○於七十九年十一月至八十一年一月間，因陸續將其持有之管制電信器材
    出售或出租與潘尾生、林建業、陳順清等人（以上三人另經本院以八十年度訴字
    第一一七七號判決確定）使用時，經法務部調查局循線查獲，並扣得戊○○所有
    如附表一所示之電信器材等物品。
二、又戊○○明知其於七十九年八、九月間自瑞士羅氏藥廠離職後，經濟上已陷入週
    轉困難而欠缺付款能力，竟基於意圖為自己不法所有之概括犯意，而連續為左列
    行為：
    （一）於七十九年九月一日，在高雄市○○○路三五一號長鶴樓餐廳，戊○○向
          甲○○佯稱要購買其所有之車號000－0000號自小客車一輛，並自
          行簽發票據面額為新台幣（下同）三十五萬元、發票日期七十九年十二月
          三十一日、付款人為華南商業銀行台南分行之支票一紙交付予甲○○以為
          賣賣價款，甲○○不知其詐，乃將上開自小客車交付予戊○○。惟上開支
          票經甲○○屆期提示卻不獲兌現，而戊○○不僅未曾歸還上開車輛，且經
          甲○○催索亦避不見面，甲○○始知受騙。
    （二）於七十九年十一月底，向台灣丙○○○國際股份有限公司（下簡稱運通公
          司）申請運通卡使用（卡號0000－000000－00000號）。
          嗣戊○○取得運通公司核發之運通卡後，即自七十九年十二月二十一日起
          至八十年一月二十二日止，連續於附表二所示時地持上開運通卡刷卡消費
          （消費金額各如附表二編號三至三二所示），累計消費金額達十四萬三千
          八百三十四元，而運通公司不知其詐，以為其有支付消費款之能力，而為
          其先行墊付上開銷費價款。惟上開消費款還款期限屆至時，戊○○仍分文
          未付，屢經催討亦置之不理，運通公司始知受騙。
    （三）於八十年一月十五日，至台南市○○路○段二九八巷三二號丁○○住處，
          持其自己所簽發、票據面額二十六萬元、發票日期八十年三月三日、付款
          人為華南商業銀行台南分行之支票一紙，向丁○○訛借支票以為週轉，榮
          軍烈信其確有支付能力，致陷於錯誤而交付己所簽發、面額各為十四萬元
          及十二萬元、發票日均為八十年三月五日、付款人為台南市第四信用合作
          社東門分社之支票二紙予戊○○。詎前開支票屆期提示卻以其業遭銀行拒
          絕往來而不獲付款，而戊○○亦因其他債權人追索，隨即於八十年三月一
          日搭機出境，丁○○因追索無著，始知受騙。
三、案經法務部調查局台南市調查站移送台灣台南地方法院檢察署檢察官偵查起訴及
    同署檢察官移送併案審理。
    理  由
一、右揭事實，業據被告戊○○於於調查站訊問及本院審理時供認綦詳，其中關於事
    實欄第一項部分，亦核與同案被告謝海美、馬榮成、陳順清、潘尾生等人之供述
    情節相符，並有扣案之如附表一所示無線電收發訊機等物可證，而上開無線電收
    發訊機經送請台灣警備總司令部電監處鑑定結果函覆稱：上開電信器材係屬動員
    時期電信（子）器材管制辦法第三條及同法第四條第一款所列之無線電收、發訊
    機，未經申准，不得持有（用）、買賣，且經鑑驗上開機器已經改裝擴頻，可竊
    聽、干擾軍、警、情治等公民電台無線電通信，影響國內無線電通信秩序與電信
    （子）器材管制，情節重大等語，有該處八十年三月二十一日八十笙丙字第一四
    四二號函附卷可稽；另關於事實欄第二項部分，則核與告訴人甲○○、丁○○、
    美商運通公司代理人乙○○等人先後於檢察官偵訊及本院調查時之指訴情節相符
    ，並有前揭告訴人甲○○、丁○○提出如事實欄所述之支票及退票理由單各二紙
    及告訴人美商運通公司提出之運通卡申請書、簽帳單及消費明細單數份在卷可證
    ，且經本院向票據交換所函查結果，被告前揭支票帳戶自八十年一月三日起即陸
    續有退票記錄，隨後亦於八十年二月十五日公告為拒絕往來戶等情，有台南市票
    據交換所九十年七月十日南市票交字第一四三號函附卷可佐，再參以被告復自承
    伊因自七十八年間即存有債務週轉困難情事，嗣自羅氏藥廠離職後則無薪資收入
    ，經常挖東牆補西牆，不足支應票款時便向地下錢莊調錢，待八十年三月一日因
    債權人追討等緣故搭機離境未回，迄於今年（九十年）六月底始行返國等語（見
    本院九十年六月二十六日訊問筆錄），足見被告自七十九年下旬經濟狀況即甚窘
    迫，顯欠缺支付能力，是其前揭自白即與事實相符，應堪採信。綜此，本件事證
    明確，被告犯行堪以認定，自應依法論科。
二、按政府於必要時，得對國家總動員物資之販賣、使用、修理加以管理、節制或禁
    止，國家總動員法第七條第一項定有明文，而違反或妨害依國家總動員法第七條
    第一項規定所發管理節制或禁止之命令者，處七年以下有期徒刑，得併科七千元
    以下罰金，復為妨害國家總動員懲罰暫行條例第五條第一項第二款所明定，此即
    屬構成要件尚須其他行政規章予以填充之空白刑法規定。而行政院於六十二年六
    月二十一日訂定發佈之「動員時期電信（子）器材管制辦法」第一條即開宗明義
    表示：「政府為維護國家安全及配合動員時期需要，特依國家總動員法第七條第
    一項及第十八條之規定，訂定本辦法。」，且無線電收發機係該辦法第三條第一
    項第一款所稱應經當地電信監察機構申請核准買賣之物品，抑且機關團體及公民
    營機構或個人，持有前開器材，應向當地電信監察機構辦理登記；另凡須裝修無
    線電收發信機者，亦應憑交通部核發之架設許可證、電台執照或報經當地電信監
    察機構核准後，委由特許廠商裝修，亦為前揭辦法第四條、第六條所分別明定。
    而同辦法第十三條第四款復規定，違反前揭規定者，視情節輕重而得依妨害國家
    總動員懲罰暫行條例處罰，則行政院所頒訂之「動員時期電信（子）器材管制辦
    法」即屬前揭國家總動員法第七條第一項所指之管理命令，雖上開辦法已經行政
    院於八十二年一月十一日廢止適用（參卷附行政院法規委員會九十年八月三日台
    九十規字第○四六九一五號書函），但此僅事實之變更，並非法律之變更，只要
    行為人在該行政命令適用期間因違反該行政命令致觸犯國家總動員法，即有前開
    罰則之處罰，並不因上開行政命令於行為後業經廢止適用，而得依刑法第二條第
    一項規定使其行為不罰（參最高法院八十二年度台上字第二六八二號判決要旨）
    。是此，核被告戊○○如事實欄第一項所為，係犯國家總動員法第七條第一項所
    發佈之動員時期電信（子）器材管制辦法之規定，依該辦法第十三條第四款之規
    定，應依妨害國家總動員懲罰暫行條例第五條第一項第二款予以處罰。而被告與
    馬榮成、魯以國、王煥明間，具有犯意聯絡及行為分擔，皆為共同正犯。至被告
    戊○○如事實欄第二項所為，係犯刑法第三百三十九條第一項、第二項之詐欺罪
    ，其先後多次犯行，時間緊接，犯罪基本構成要件相同，顯均係基於概括之犯意
    反覆為之，應依連續犯之規定論以情節較重之詐欺取財罪（詐騙被害人甲○○部
    分）並加重其刑。又被告所犯上開妨害國家總動員懲罰暫行條例及詐欺取財等二
    罪間，犯意各別，罪名互異，應予分論併罰。爰審酌被告素行尚佳，但卻因經濟
    週轉困難而意圖非分財富及利益，併其違犯國家總動員法之情節、詐騙手段、詐
    騙金額約七十五萬餘元、其品行智識程度、犯罪後出國逃匿十年後始行返國，惟
    犯後數度表示悔過，並已與告訴人美商運通公司達成清償和解，以及部分清償告
    訴人甲○○之債權等一切情狀，分別處如主文所示之刑，以資懲儆。至扣案如附
    表一編號一至六所示之無線電收發訊機十二台係屬違禁物，另附表七至二二所示
    物品則係被告所有並供其犯罪所用之物，亦據其供明在卷，均應依法併予宣告沒
    收。
據上論斷，應依刑事訴訟法第二百九十九條第一項前段，妨害國家總動員懲罰暫行條
例第五條第一項第二款、刑法第十一條前段、第二十八條、第五十六條、第三百三十
九條第一項、第五十一條第五款、第三十八條第一項第一款、第二款，罰金罰鍰提高
標準條例第一條前段，判決如主文。
中      華      民    國    九十一    年      一      月      二      日
                                  臺灣臺南地方法院刑事第二庭
                                          法  官  林彥君
右正本證明與原本無異。
如不服本判決，應於判決送達後十日內，向本院提出上訴狀。
                                          書記官  黃傳鈞
中      華      民      國    九十一    年      一      月      二      日
附錄本案論罪科刑法條全文：
刑法第三百三十九條第一、二項：
  意圖為自己或第三人不法之所有，以詐術使人將本人或第三人之物交付者，處五年
  以下有期徒刑、拘役或科或併科一千元以下罰金。
  以前項方法得財產上不法之利益或使第三人得之者，亦同。
妨害國家總動員懲罰暫行條例第五條第一項第二款：
  有左列情事之一者，處七年以下有期徒刑，得併科七千元以下罰金：
    二  違反或妨害依國家總動員法第七條第一項規定所發管理節制或禁止之命令者
        。
國家總動員法第七條第一項：
  本法實施後，政府於必要時，得對國家總動員物資之生產、販賣、使用、修理、儲
  藏、消費、遷移或轉讓，加以指導管理、節制或禁止。
